【裁判字號】    89,易,2469
【裁判日期】    890815
【裁判案由】    偽造文書等
【裁判全文】
臺灣高雄地方法院刑事判決                        八十九年度易字第二四六九號
    公  訴  人  臺灣高雄地方法院檢察署檢察官
    被      告  乙○○
右列被告因偽造文書等案件，經檢察官提起公訴（八十九年度偵字第七五四七號），
本院判決如左：
    主  文
乙○○明知為不實之事項，而使公務員登載於職務上所掌之公文書，足以生損害於公
眾，處拘役伍拾玖日，如易科罰金，以參佰元折算壹日。
    事  實
一、乙○○明知自己之身分證已於八十八年五、六月間，因向地下錢莊借貸而質押於
    一位綽號「小陳」之人，該「小陳」之人已於同年八月間持蔡員之身分證去辦理
    護照，且於同年十月間，當其返還身分證予蔡員時，已將此事告知乙○○，乙○
    ○竟於八十九年二月十七日，明知其護照非出於遺失之原因而不見，至高雄市政
    府警察局新興分局填載中華民國護照遺失作廢申報表謂：「其護照已於八十八年
    十月二十日因搬家不慎未帶走，回去找時被清潔人員清除」等語，明知不實之事
    項，使警方依據該申報表登載於職務上之公文書，足以生損害於警方管理之正確
    性，且未指定犯人，向該管公務員誣告犯罪，嗣因承辦單位發覺前後資料有異乃
    知上情。
二、案經高雄市政府警察局新興分局移送台灣高雄地方法院檢察署檢察官偵查起訴。
    理  由
一、訊據被告固坦承於上開中華民國護照遺失作廢申報上書寫「其護照已於八十八年
    十月二十日因搬家不慎未帶走，回去找時被清潔人員清除」等語，惟矢口否認有
    上開偽造文書之犯行，辯稱：伊向地下錢莊借貸一萬元，而質押於一位綽號「小
    陳」之人，該綽號「小陳」之人只與伊講是要辦證件，伊不知是要辦護照，而是
    伊請旅行社辦理護照，旅行社通知伊說伊已辦過，伊才知道云云。查被告於警訊
    中供稱：八十八年六月底我因缺錢，看到台灣新聞報之分類廣告有身份證小額借
    款，就打電話去借錢，對方自稱小陳，我借了新台幣一萬元，實拿八千元，言明
    一個月還清，並扣留我的身份證，我在八十八年九月間還清借款，並取回身份證
    ，我發現我的身份證背後有遭刀割痕跡，我就問小陳怎麼回事，小陳說公司規定
    借款要拿去辦護照，我因沒有出過國，所以不以為意，就沒放在心上，不知道遭
    人冒用申領假護照，直到八十九年二月份因朋友介紹要出國工作，辦理護照才了
    解到事情之嚴重性，情急之下就想到用慌報遺失的方法來重領護照等語。則被告
    於警訊中已坦承上開事實，且經證人甲○○即辦理被告申報護照遺失之承辦警員
    到庭證述明確，復有八十九年二月十七日中華民國護照遺失作廢申報表及、身分
    證影本各一紙附卷可佐，另證人即七鶴旅行社職員顏郁婷於偵查中證稱：八十八
    年八月二十四日下午，有一位李先生拿乙○○之身分證、照片、退伍令等與其他
    七、八位身分證一併要伊申辦護照，伊從未見過乙○○等語，復比對該二紙申請
    書之筆跡互不相同，足認該被告第一次之護照申請書非被告本人所申辦，被告所
    述將身分證交予他人質押借款，遭他人持以辦理護照之情節，應堪採信，被告既
    已知悉綽號小陳已拿其身份證辦完護照，被告竟向警察慌報遺失護照，並填載中
    華民國護照遺失作廢申報表，並使承辦警員登載於職務上所載之公文書，足以生
    損害於公眾，事證明確，被告犯行堪予認定。
二、核被告所為係犯刑法第二百一十四條使公務員登載不實事項於公文書罪及第一百
    七十一條第一項之未指定犯人之誣告罪。被告一行為，觸犯上開二罪，係一行為
    觸犯數罪名，為想像競合犯，應從一重之使公務員登載不實事項於公文書罪。爰
    審酌被告為貪圖一時借錢之方便，而將身份證件質押他人，事後竟又慌報護照遺
    失等情，而念被告犯後態度良好及犯罪之動機、目的等一切情狀，爰量處如主文
    所示之刑，並諭知易科罰金之折算標準。
據上論斷，應依刑事訴訟法第二百九十九條第一項前段、刑法第二百一十四條、一百
七十一條、第五十五條、第四十一條，罰金罰鍰提高標準條例第一條前段、第二條，
判決如主文。
本案經檢察官林永富到庭執行職務。
中    華    民    國    八十九    年      八      月        十五        日
                                  臺灣高雄地方法院刑事第六庭
                                      法  官  沈建興
右正本證明與原本無異。
如不服本判決，應於判決送達後十日內，向本院提出上訴狀。
                                      書記官  蔡琬玲
中    華    民    國    八十九    年      八      月        十五      日


司法院資訊處製作；財團法人民間司法改革基金會備份。
